【裁判字號】    94,再,106
【裁判日期】    950524
【裁判案由】    有關國防事務
【裁判全文】
臺北高等行政法院裁定
                                     94年度再字第00106號
聲  請  人  甲○○
上列聲請人與相對人國防部空軍總司令部間因有關國防事務事件
，聲請人對於最高行政法院中華民國94年1 月31日94年度裁字第
161 號裁定，聲請再審，經最高行政法院以94年11月10日94年度
裁字第2375號裁定將聲請人之再審理由有關行政訴訟法第273 條
第1 項第13款事由部分移送本院。本院裁定如下︰
    主  文
再審之聲請駁回。
再審訴訟費用由聲請人負擔。
    理  由
一、按對於最高行政法院之裁定，本於行政訴訟法第273條第1項
    第9 款至第14款事由聲明不服者，有對於審級不同之行政法
    院就同一事件所為裁定聲請再審者，專屬原高等行政法院管
    轄，同法第283 條明文準用第275 條第3 項、第2 項規定。
    本件聲請人雖僅對於最高行政法院民國（下同）94年1 月31
    日94年度裁字第161 號裁定（下稱最高行政法院前程序裁定
    ），依行政訴訟法第273 條第1 項第13款聲請再審，經最高
    行政法院移送前來，惟查最高行政法院前程序裁定係駁回聲
    請人對於本院92年10 月2日92年度訴字第1904號裁定（下稱
    本院前程序裁定）之抗告，揆諸上述說明，本院依法應就本
    院前程序裁定併為審理，合先敘明。
二、聲請再審依行政訴訟法第283 條規定，須原裁定有同法第27
    3 條第1 項各款所列之情形始得為之。行政訴訟法第273 條
    第1 項第13款所謂發見未經斟酌之重要證物者，係指該證物
    在前訴訟程序中即已存在而當事人不知其存在，或雖知有此
    ，而不能使用，現始發現或得使用者而言，並以如經斟酌可
    受較有利益之裁判者為限。若前訴訟程序終結後始作成之文
    件，或當事人於前訴訟程序中即知其存在，且無不能使用情
    形而未提出者，均非現始發見之證物，不得據以提起再審之
    訴（最高行政法院91年度判字第539號判決參照）。
三、本院前程序裁定以：「被告92年4 月23日窋明字第09200028
    65號函，純屬事實之說明，並非行政處分，原告認該函為行
    政處分已有未合，且原告係因被告終止研試製合約，請求損
    害賠償新臺幣61,960,949元及法定利息，此屬民事訴訟範圍
    ，應循民事訴訟程序向普通法院請求裁判，原告竟對之提起
    行政訴訟，自難認為合法，應予駁回。」等語，聲請人不服
    ，提起抗告，最高行政法院前程序裁定以：「…行政機關所
    為單純事實之敘述（或事實通知）或理由之說明，既不因該
    項敘述或說明而生何法律上之效果者，自非行政處分，此觀
    本院44年判字第18號、62年裁字第41號判例亦明。又行政機
    關代表國家處理行政事務，如與人民因私權關係發生爭執，
    則屬於民事訴訟範圍，應向普通法院訴請裁判，非屬行政爭
    訟範圍。本院核原裁定依上開規定及說明，尚無違背法令。
    抗告意旨仍執陳詞主張本件係因公法上發生之損害賠償，應
    可提起公法上給付之訴云云，聲明廢棄。惟查本件終止合約
    係發生於民國86年以前，經抗告人向相對人陳情，由相對人
    於86年12月15日 (86) 近忱6119號函答覆，抗告人未向該函
    提起訴願，本件函文僅係引用上開函文，而為事實之陳述，
    自非行政處分，業據原裁定敘明，從而本件抗告意旨為無理
    由，應予駁回。」等語。聲請人以上開確定裁定具有行政訴
    訟法第273 條第1 項第13款之再審事由，聲請再審。
四、經查，聲請人主張所發見未經斟酌之證物係指國防部（71）
    貫日字0180號、1190號及（72）貫日字0940號、0967號、10
    44號函文，及國防部91年5 月15日致監察院之查證報告。惟
    國防部91年5 月15日致監察院之查證報告，業經聲請人於92
    年5 月2 日向本院提起92年度訴字第1904號訴訟時附卷作為
    證據使用（其於證據欄尚記載不含專案調查國防業務機密部
    分，如有需要請逕向相關單位洽詢等語），於前訴訟程序中
    即已存在，且為聲請人所知悉而提出於前訴訟程序使用（其
    不含專案調查國防業務機密部分，並無不能使用情形），依
    前揭說明，無所謂發見，自非行政訴訟法第273 條第1 項第
    13款發見未經斟酌之證物。國防部（71）貫日字0180號、11
    90號及（72）貫日字0940號、0967號、1044號函文，亦係國
    防部於71年及72年間向聲請人擔任代表人之捷韻有限公司之
    各次行文，於前訴訟程序中即已存在，為聲請人所知，且聲
    請人並未主張及舉證有何不能使用情形而未提出，依前揭說
    明，非現始發見之證物；退步言，縱認上開函文為現始發見
    之證物，觀諸上開函文主旨所載均為：函送69、70或71年度
    軍品實驗訂價產品試製合格證書名冊如附件等語，並附有軍
    品實驗訂價合格證，經斟酌亦無法證明如聲請人主張之屬於
    行政契約性質或為公法上發生之損害賠償，亦無可受較有利
    益之裁判情事，核與行政訴訟法第273 條第1 項第13款規定
    之要件不合。
五、綜上所述，本件再審之聲請為無理由，應予駁回。
六、依行政訴訟法第283 條、第278 條第2 項、第104 條、民事
    訴訟法第95條、第78條，裁定如主文。
中    華    民    國    95    年     5    月   24     日
                        第一庭審判長法  官  王立杰
                                    法  官  周玫芳
                                    法  官  胡方新
上為正本係照原本作成。
如不服本裁定，應於送達後10日內向本院提出抗告狀（須按他造
人數附繕本）。
中    華    民    國    95    年     5    月   24     日
                                    書記官  陳幸潔


司法院資訊處製作；財團法人民間司法改革基金會備份。
